最　高　行　政　法　院　裁　定
                                     100年度裁字第1169號
上  訴  人　盧永軒
被 上訴 人　考選部
代　表　人　賴峰偉
上列當事人間考試事件，上訴人對於中華民國98年12月22日臺北
高等行政法院98年度訴字第1941號判決，提起上訴，本院裁定如
下：
　　主  文
上訴駁回。
上訴審訴訟費用由上訴人負擔。
　　理  由
一、按對於高等行政法院判決之上訴，非以其違背法令為理由，
    不得為之，行政訴訟法第242條定有明文。依同法第243條第
    1項規定，判決不適用法規或適用不當者，為違背法令；而
    判決有同條第2項所列各款情形之一者，為當然違背法令。
    是當事人對於高等行政法院判決上訴，如依行政訴訟法第24
    3條第1項規定，以高等行政法院判決有不適用法規或適用不
    當為理由時，其上訴狀或理由書應有具體之指摘，並揭示該
    法規之條項或其內容；若係成文法以外之法則，應揭示該法
    則之旨趣；倘為司法院解釋或本院之判例，則應揭示該判解
    之字號或其內容。如以行政訴訟法第243條第2項所列各款情
    形為理由時，其上訴狀或理由書，應揭示合於該條項各款之
    事實。上訴狀或理由書如未依此項方法表明，或其所表明者
    與上開法條規定不合時，即難認為已對高等行政法院判決之
    違背法令有具體之指摘，其上訴自難認為合法。
二、上訴人於民國98年3、4月間，繳驗國立臺灣大學政治學系公
    共行政組學士學位證書影本，報考98年特種考試交通事業鐵
    路人員考試高員三級考試技術類電力工程類科考試，經被上
    訴人審查結果，以其學歷與特種考試交通事業人員考試規則
    應考資格表技術類高級技術員三級第1款所列之專科以上學
    校相當系科畢業規定不符，於98年6月4日以選特字第098150
    0566號函（下稱原處分）退件不准報考。上訴人不服，提起
    訴願，遭決定駁回，提起行政訴訟，經原判決駁回。
三、本件上訴人對於高等行政法院判決上訴，主張：公務人員考
    試法第18條及第19條第1項未設學歷科系限制，特種考試交
    通事業人員考試規則違反授權明確性原則，創設學歷科系限
    制；另特種考試交通事業人員考試規則附表所訂技術類高級
    技術員三等考試應考資格，其中「相當系科」之範圍不明確
    ，亦有違授權明確性原則及憲法第18條、第23條、憲法第7
    條及公民與政治權利國際公約第26條禁止不當歧視規範。被
    上訴人及考試院究係因應何種事實上之需要，違法侵害上訴
    人應考試權利，原審均未敘明，且錯引司法院釋字第155號
    、第205號、第412號解釋，規避司法院釋字第546號解釋之
    適用，為判決違背法令等語，為其理由。
四、原判決以：人民有應考試服公職之權，憲法第18條固有規定
    ，惟公務人員之任用資格應經考試院依法考選銓定之，憲法
    第86條第1款亦有規定，是考試院執行憲法所賦職掌，自須
    另定各項考選銓定公務人員任用資格之有關法規，而依公務
    人員考試法第15條第1款、第18條、第19條第1項規定，考試
    院為國家最高考試機關，得依法定職權訂定考試規則，如未
    逾越職權範圍，或侵害人民應考試之權利，即無牴觸憲法之
    可言，業經司法院釋字第155號解釋在案。又中華民國人民
    在法律上一律平等為憲法第7條所明定，人民依同法第18條
    應考試服公職之權，在法律上自亦應一律平等。惟此所謂平
    等，係指實質上之平等而言，若為因應事實上之需要及舉辦
    考試之目的，就有關事項，依法酌為適當之限制，要難謂與
    平等原則有何違背，亦經司法院釋字第205號及第412號解釋
    甚明。考試院依據公務人員考試法授權，考量考試類科性質
    ，為因應用人機關實際需要，而訂定本項考試業務類及技術
    類高級業務員三級之應考資格規範，應考人自應受其拘束。
    而若行政處分規範效力已因法律上或事實上理由消滅者，已
    無規範之效力存在，但上訴人仍有可回復之法律上利益者，
    則應提起第6條第1項之確認訴訟，而非提起撤銷訴訟（或課
    予義務之訴），上訴人訴之聲明請求撤銷訴願決定及原處分
    ，被上訴人應為准許上訴人報考98年特種考試交通事業鐵路
    人員考試高員三級考試技術類電力工程類科之處分，顯無訴
    訟上之利益，應予駁回。另上訴人訴之聲明請求確認上訴人
    具報考特種考試交通事業鐵路人員考試高員三級考試技術類
    電力工程類科資格之處分乙節，按人之身分、地位，因性質
    上係屬事實問題，並非法律關係，自不得作為確認之對象。
    故上訴人此部分聲明，亦非屬得依行政訴訟法第6條第1項所
    規定得提起之訴訟類型之對象，因認原處分及訴願決定，均
    無違誤，駁回上訴人之訴，業已於理由中詳予論斷。上訴意
    旨，雖以該判決違背法令為由，惟核其上訴理由書所載內容
    ，無非復執業經原審論斷不採之陳詞，再予爭執，或係以其
    一己對法規之主觀見解，任意指摘原判決所為論斷有不適用
    法規或適用不當之情，並就原審已論斷者，泛言未論斷，或
    就原審所為論斷，泛言其論斷違反司法院釋字第546號解釋
    ，而非具體表明合於不適用法規、適用法規不當、或行政訴
    訟法第243條第2項所列各款之情形，難認對該判決之如何違
    背法令已有具體之指摘，應認其上訴為不合法。
五、據上論結，本件上訴為不合法。依行政訴訟法第249條第1項
    前段、第104條、民事訴訟法第95條、第78條，裁定如主文
    。
中　　華　　民　　國　　100　 年　　5　　 月　　12　　日
                    最高行政法院第一庭
                        審判長法官　鍾　耀　光
                              法官　黃　淑　玲
                              法官　鄭　小　康
                              法官　林　樹　埔
                              法官　陳　秀　

以  上  正  本  證  明  與  原  本  無  異
中　　華　　民　　國　　100　 年　　5　　 月　　12　　日
　　　　　　　　　　　　　　　書記官　王　史　民